最高法院刑事判決　　　　　　九十六年度台上字第二二一三號
上　訴　人　甲○○
上列上訴人因強盜案件，不服台灣高等法院高雄分院中華民國九
十三年十月二十八日第二審判決（九十三年度上訴字第九六三號
，起訴案號：台灣屏東地方法院檢察署九十三年度偵字第二一二
七號），提起上訴，本院判決如下：
    主  文
上訴駁回。
    理  由
按刑事訴訟法第三百七十七條規定：上訴於第三審法院，非以判
決違背法令為理由，不得為之。是提起第三審上訴，應以原判決
違背法令為理由，係屬法定要件。如果上訴理由狀並未依據卷內
訴訟資料，具體指摘原判決不適用何種法則或如何適用不當，或
所指摘原判決違法情事，顯與法律規定得為第三審上訴理由之違
法情形，不相適合時，均應認其上訴為違背法律上之程式，予以
駁回。本件原判決認定上訴人甲○○意圖為自己不法之所有，於
民國九十三年三月十五日下午一時三十分許，騎乘機車至屏東縣
萬丹鄉○○村○○路○段一八五號，潛入郭義弘住宅二、三樓房
間內，竊取郭義弘所有金項鍊二條、金戒指二只、新台幣（下同
）一萬一千五百元、提款卡二張及郭義弘媳婦李淑靖所有國民身
分證一張得手後，正欲下樓離去時，適為郭義弘發覺，在一樓樓
梯口，由後抱住上訴人，詎上訴人欲脫免逮捕，於掙脫郭義弘後
，逕用腳踹踢郭義弘之腳部及右膝蓋，即奔往屋外啟動機車，郭
義弘奮勇追出，拉住其機車，仍為上訴人加速逃逸。嗣上訴人將
前揭金飾持往高雄縣鳳山市「金益誌銀樓」，以三萬七千四百元
之價格，售賣予李榮洲後，於同日晚間七時許，即為警查獲等情
。因而維持第一審論處上訴人竊盜，因脫免逮捕，當場施以強暴
罪刑之判決，駁回其在第二審之上訴，已綜核全部卷證資料，詳
加斟酌論斷，敘明其所憑之證據及認定之理由，而以上訴人否認
犯罪所持之辯解為不足採，予以指駁綦詳，俱有卷存之證據資料
可資覆按。從形式上觀察，並無判決違背法令之情形存在。按刑
法第三百二十九條準強盜罪之成立，須以強暴、脅迫等不法手段
為成立要件。所謂強暴，係指以有形之暴力行為強加諸被害人之
身體而言，並不以生傷害結果為必要。上訴人行竊得手後，欲下
樓離去時，為郭義弘發覺，在一樓樓梯口，由後抱住上訴人，上
訴人欲脫免逮捕，於掙脫郭義弘後，逕用腳踹踢郭義弘之腳部及
右膝蓋，自屬以有形之暴力行為強加諸被害人之身體，縱郭義弘
之傷勢，係因拉住機車倒地受傷，非上訴人用腳踹踢其腳部及右
膝蓋所致，仍無解於其準強盜罪責，原判決以準強盜罪論罪科刑
，其適用法則並無違誤。又查證據之取捨及其證明力之判斷，屬
於事實審法院之職權，苟其所為之判斷，並不違背經驗法則及論
理法則，即不能任意指為違背法令，而執為合法之第三審上訴理
由。而認定犯罪事實所憑之證據，並不以直接證據為限，間接證
據亦包括在內，審理事實之法院綜合卷內之直接、間接證據，本
於推理作用，於通常一般之人均不致有所懷疑，得確信其為真實
之程度者，即非不得據之為有罪之認定。原判決論處上訴人準強
盜罪刑，係綜合上訴人之部分自白，被害人郭義弘之指訴，證人
李榮洲之證詞，新林診所驗傷診斷證明書，贓物認領保管單、金
益誌銀樓金飾買入登記簿暨扣案之贓款等直接、間接證據，本於
推理作用，確信其為真實之程度，而為有罪之認定，並非單採告
訴人之指訴為論斷之依據。其中關於上訴人有無對被害人施以強
暴行為？被害人之傷害是否為上訴人強暴行為所致？新林診所驗
傷診斷證明書是否可採？此乃原審取捨證據及證據證明力判斷職
權之合法行使，其所為判斷，尚無悖乎一般經驗法則，自不得指
為違法。上訴意旨置原判決上開明確論斷於不顧，對原審取捨證
據及證據證明力判斷之審判職權行使，任憑己見，或就同一證據
資料為相異之評價，或就不影響於判決本旨事項再為事實上之爭
辯，均與法律規定得為第三審上訴理由之違法情形，不相適合，
其上訴為違背法律上之程式，應予駁回。
據上論結，應依刑事訴訟法第三百九十五條前段，判決如主文。
中　　華　　民　　國　九十六　年　　四　　月  二十六  日
                      最高法院刑事第二庭
                          審判長法官  紀　俊　乾
                                法官  黃　正　興
                                法官  陳　東　誥
                                法官  石　木　欽
                                法官  李　伯　道
      本件正本證明與原本無異
                                      書  記  官
中　　華　　民　　國　九十六　年　　四　　月   三十   日
                                                H
